臺灣新竹地方法院民事簡易判決
111年度竹東簡字第13號
原      告  渣打國際商業銀行股份有限公司


法定代理人  龐維哲  


訴訟代理人  郭寅輝  
被      告  黃昌義  

訴訟代理人  黃孝先  
            黃昌仁  
上列當事人間請求返還消費借貸款事件，本院於民國111 年4 月
26日辯論終結，判決如下：
    主      文
被告應給付原告新臺幣參拾玖萬壹仟捌佰玖拾肆元。
原告其餘之訴駁回。
訴訟費用由被告負擔百分之九十二，餘由原告負擔。
本判決原告勝訴部分得假執行。但被告如以新臺幣參拾玖萬壹仟
捌佰玖拾肆元為原告預供擔保後，得免為假執行。
    事實及理由
壹、程序方面：
    本件原告原係聲請核發支付命令，惟被告業於法定期間內提
    出異議，依據民事訴訟法第519條第1項規定，應以原支付命
    令之聲請視為起訴。
貳、實體方面：
一、原告主張：
　㈠被告分別於98年11月24日、99年9 月24日與原告（原名為新
    竹國際商業銀行股份有限公司）訂立個人信用貸款約定書，
    各向原告借款新臺幣（下同）32萬元及10萬元，約定借款期
    間為原告實際撥款之日起7年，前者借款利息前3期為零利率
    ，第4期起依原告定儲利率指數1.37%加計週年利率13.67%，
    合計週年利率15.04%計算；後者借款利率前2期為零利率，
    第3期起依原告定儲利率指數1.37%加計週年利率12.42%，合
    計週年利率13.79%計算。上開借款均約定應按月攤還本息，
    如有任何一宗債務不依約清償時，則債務視為全部到期，並
    自未依約還本或繳息時，計收當期每月應繳本金與利息之5%
    遲延違約金。詎被告僅繳納至102年1月19日，前者尚欠本金
    21萬2,417元，及自102年1月20日起至102年7月19日止，按
    週年利率15.04%計算之利息共1萬4,514元，暨遲延違約金1,
    836元，合計22萬8,767元未清償；後者尚欠本金7萬6,015元
    ，及自102年1月20日起至102年7月19日止，按週年利率13.7
    9%計算之利息共5,148元，暨遲延違約金558元，合計8萬1,7
    21元未清償。
　㈡又被告於84年間、93年間先後向原告申請信用卡使用，依約
    被告得持原告所核發之信用卡至特約商店消費及預借現金，
    但應於每月當期繳款截止日前繳納消費款及所預借之現金，
    或以循環信用方式繳納最低應繳金額，循環利息按14.98%計
    算，如未依約繳款，則收取違約金第1期400元、第2期500元
    、第3期600元，最高連續收取3期。詎被告均僅繳納至92年1
    月5日（嗣又稱繳至102年8月4日），前者自92年2月6日起至
    92年8月5日止尚積欠本金3萬9,281元、利息4,287元及違約
    金1,200元，合計4萬4,768元未為清償；後者自92年2月6日
    起至92年8月5日止尚積欠本金5萬9,387元、利息6,845元及
    違約金1,200元，合計6萬7,432元未為清償。上開帳款屢經
    催討未果，依約所有債務視為全部到期。
　㈢基上，爰依信用貸款約定書及信用卡使用契約之法律關係提
    起本件訴訟。並聲明：㈠被告應給付原告22萬8,767元。㈡被
    告應給付原告8萬1,721元。㈢被告應給付原告4萬4,768元。㈣
    被告應給付原告6萬7,432元。
二、被告則以：原告所請求22萬8,767元及8萬1,721元之二筆借
    款債權，就所生利息逾5年部分及違約金部分，均應罹於時
    效，而主張時效抗辯；至於借款本金部分伊沒有意見。另原
    告請求之6萬7,432元及4萬4,768元之二筆信用卡債權，合併
    前手（即新竹國際商業銀行股份有限公司）迄今已經過15年
    ，亦已罹於時效。是以，伊自得拒絕給付等語置辯。並聲明
    ：㈠原告之訴駁回。㈡如受不利益判決，願供擔保請准宣告免
    為假執行。
三、得心證之理由：
  ㈠按當事人主張有利於己之事實者，就其事實有舉證之責任，
    民事訴訟法第277條前段定有明文。次按請求權，因15年間
    不行使而消滅，但法律所定期間較短者，依其規定；利息、
    紅利、租金、贍養費、退職金及其他1年或不及1年之定期給
    付債權，其各期給付請求權，因5年間不行使而消滅；消滅
    時效，自請求權可行使時起算；消滅時效，因下列事由而中
    斷：一、請求。二、承認。三、起訴；時效完成後，債務人
    得拒絕給付；主權利因時效消滅者，其效力及於從權利。民
    法第125條、第126條、第128條前段、第129條第1項、第144
    條第1項及第146條本文分別定有明文。又按違約金之約定，
    為賠償給付遲延所生之損害，於債務人給付遲延時，債權人
    始得請求，既非定期給付之債務，與民法第126條所規定之
    性質不同，其時效為15年而非5年，亦無民法第145條第2項
    規定之適用（最高法院98年度台上字第911號判決意旨參照
    ）。再按消滅時效因承認而中斷，此為民法第129 條第1 項
    第2 款所明定。所謂承認，乃債務人向請求權人表示認識其
    請求權存在之觀念通知，僅因債務人之一方行為而成立，無
    須得他方之同意。至承認之方式法無明文，其以書面或言詞
    ，以明示或默示，均無不可。故如債務人之一部清償、緩期
    清償或支付利息等，均可視為對於全部債務之承認（最高法
    院101 年度台上字第1307號判決意旨參照）。
  ㈡原告主張之上開事實，業據原告提出個人信用貸款約定書、
    交易往來明細查詢、客戶往來行係查詢、授信歸戶查詢作業
    、歷年渣打銀行定儲利率指數表、信用卡申請書、帳戶明細
    、行政院金融監督管理委員會函文、信用卡帳單、信用卡帳
    款繳款單等件影本為證，然除借貸本金部分以外，餘為被告
    所否認，且各以上情置辯。經查：
　⒈關於信用貸款部分：
　　原告於98年11月24日、99年9 月24日與原告簽訂之信用貸款
    契約乃屬消費借貸契約，依上開說明，二筆本金及違約金之
    請求權消滅時效均為15年，利息之請求權消滅時效為5年。
    次以，原告請求上開借貸本金二筆分別為212,417元、76,01
    5元，利息期間均自102年1月20日起至102年7月19日止，各
    按週年利率15.04%、13.79%計算之利息，暨逾期之違約金，
    是該期間之新增利息債務金額分別為14,514元、5,148元共
    計19,662元，違約金部分則各為1,836元、558元共計2,394
    元，已據被告以罹於時效等詞拒絕給付。而依原告提出之客
    戶往來明細查詢所示，被告最後一次繳款是102年1月19日、
    於102年2月19日並未依約繳款（見本院卷第45頁、第51頁）
    ，則依兩造間信用貸款契約一般約定條款第2條第1項第1款
    之約定，被告如有任何一宗債務不依約清償本金時視為全部
    到期（本院110年度司促字第7344號卷〈下稱司促字卷〉第8、
    12頁），是被告已於102年2月19日喪失期限利益，原告得請
    求被告為全部之給付。準此，原告債權之請求權時效應自10
    2年1月20日開始起算。第查，原告係於110年11月17日對被
    告聲請核發支付命令，此有蓋有本院收文章戳之民事支付命
    令聲請狀在卷足憑（見司促字卷第5頁）。嗣因被告於法定
    期間提出異議，支付命令於異議範圍內失其效力，應以原告
    支付命令之聲請視為起訴，而發生中斷時效之效力。準此，
    原告對被告之本金、違約金請求權，並未罹於15年消滅時效
    。至於利息請求權，自110年11月17日起回溯5年內之部分，
    並未罹於時效，然超過此範圍之部分（即105年11月18日前
    之利息），則因原告5年間不行使而罹於時效。是原告請求
    之利息債權，既係於時效屆滿後之110年11月17日始具狀提
    出，復查無任何中斷時效之事由，揆以前揭規定，被告抗辯
    利息債權已罹於時效，其毋庸給付等詞，自有理由。從而，
    原告請求被告分別給付214,253元（計算式：212,417元＋1,8
    36元＝214,253元），及76,573元（計算式：76,015元＋558元
    ＝76,573元），應屬有據；超過部分之其餘請求，即自102年
    1月20日起至102年7月19日之利息，因被告依民法第144條第
    1項規定提出時效抗辯並拒絕給付，故於法無據。
　⒉關於信用卡消費款部分：
　　依原告提出之信用卡帳單所載，被告最後一次繳納信用卡本
    息之日期均為102年1月15日，繳納之款項為102年1月帳單部
    分金額3,500元（見本院卷第181至185頁），此後即無繳款
    記錄，被告所為之一部清償，即屬對其所申辦之信用卡全部
    債務之承認而時效中斷並重行起算，故原告之上述二筆信用
    卡之債權本金、違約金請求權，截至本件訴訟繫屬時（即11
    0年11月17日）尚未罹於時效，但利息部分亦已罹於時效，
    業如上述，故被告辯稱原告之信用卡消費款債權請求權均已
    罹於時效，洵無可採。故信用卡部分，原告請求被告分別給
    付40,481元（計算式：39,281元＋1,200元＝40,481元），及6
    0,587元（計算式：59,387元＋1,200元＝60,587元），應屬有
    據；超過部分之其餘請求，於法無據。
　⒊前述四項金額合計391,894元。原告逾此範圍之請求，為無理
    由，應予駁回。　
四、綜上所述，原告依兩造間信用貸款契約、信用卡使用契約之
    法律關係，訴請被告給付如主文第1項所示之金額，為有理
    由，應予准許；逾此範圍之請求，為無理由，應予駁回。
五、本件係依民事訴訟法第427 條第1 項適用簡易訴訟程序所為
    被告一部敗訴之判決，應依同法第389 條第1 項第3 款規定
    ，就原告勝訴部分，依職權宣告假執行。另被告陳明願供擔
    保，聲請宣告免為假執行，核無不合，爰酌定相當之擔保金
    額准許之。
六、本件事證已臻明確，兩造其餘之攻擊防禦方法及所提證據，
    於判決結果不生影響，爰不一一論列，附此敘明。
七、訴訟費用負擔之依據：民事訴訟法第79條。
中　　華　　民　　國　　111 　年　　5 　　月　　20　　日
                  竹東簡易庭  法  官  黃致毅
以上正本證明與原本無異。
如不服本判決，須於判決送達後20日內向本庭提出上訴狀（應按
他造當事人之人數附繕本）；如委任律師提起上訴者，應一併繳
納上訴審裁判費。
中　　華　　民　　國　　111 　年　　5 　　月　　20　　日
                              書記官  蕭宛琴